臺灣高等法院刑事裁定　　　　　　　　100年度毒抗字第311號
聲　請　人　臺灣板橋地方法院檢察署檢察官
抗　告　人　郭魁
上列抗告人因毒品危害防制條例案件，不服臺灣板橋地方法院
100年度毒聲字第820號，民國100年9月23日裁定（聲請案號：
100年度聲觀字第682號），提起抗告，本院裁定如下：
    主  文
抗告駁回。
    理  由
一、聲請意旨略以：被告郭魁前因施用毒品案件，經原審以93年
    度毒聲字第1928號裁定送觀察、勒戒後，認無繼續施用毒品
    之傾向，於民國94年1月20日出所，而由臺灣板橋地方法院
    檢察署檢察官以93年度核退毒偵字第1553號檢察官不起訴處
    分書為不起訴之處分確定。猶不知悔改，前案執行完畢釋放
    出所5年後，復基於施用第二級毒品甲基安非他命之犯意，
    於100年6月28日為警採尿時回溯96小時內之某時，在其位在
    新北市○○區○○路292號3樓之1之居處，以將甲基安非他
    命置於玻璃球吸食器上，以火燒烤吸食煙霧之方式，施用第
    二級毒品甲基安非他命1次。嗣於100年6月28日下午4時5分
    許，為警在上址執行搜索而查獲，並扣得安非他命吸食器1
    組、玻璃球1個、安非他命殘渣袋2只、提撥器1支等物。上
    揭事實，業經被告坦承不諱，並有台灣檢驗科技股份有限公
    司濫用藥物檢驗報告、新北市政府警察局樹林分局偵辦毒品
    案被移送者姓名及代碼對照表（代碼編號：J0000000號）各
    1份在卷可證，復有安非他命吸食器1組、玻璃球1個、安非
    他命殘渣袋2只等物扣案可稽，被告犯嫌堪以認定，爰依毒
    品危害防制條例第20條第3項、第1項及觀察勒戒處分執行條
    例第3條第1項規定，聲請裁定將被告送勒戒處所觀察、勒戒
    等語。
二、被告於上開時間經警採集之尿液（檢體編號：J0000000號）
    ，經送台灣檢驗科技股份有限公司以酵素免疫分析法為初步
    檢驗，並以氣相層析質譜儀法為確認檢驗，結果呈安非他命
    、甲基安非他命陽性反應，有台灣檢驗科技股份有限公司濫
    用藥物檢驗報告、新北市政府警察局樹林分局偵辦毒品案被
    移送者姓名及代碼對照表各1份（見偵卷第11頁、第44頁）
    在卷可查，並有安非他命吸食器1組、玻璃球1個、等物扣案
    可稽（見偵卷第7頁）。按酵素免疫分析法屬免疫學分析原
    理，當其他藥物化學結構相近才可能引起偽陽性；氣相層析
    質譜儀法則係目前確認藥物篩檢結果時最常採用之確認方法
    ，在良好的操作條件下，以氣相層析質譜儀作藥物及其代謝
    物之定性及定量分析，幾乎不會有偽陽性反應產生，行政院
    衛生署管制藥品管理局92年6月20日管檢字第0920004713號
    函函述甚明，是上開檢驗報告結果，應屬精確而堪採信。再
    按施用甲基安非他命後，經由代謝會產生安非他命，而施用
    安非他命經由代謝則不會再產生甲基安非他命，此亦有財團
    法人私立高雄醫學大學附設中和紀念醫院93年11月29日高醫
    附秘字第0930003384號函及附件可參，且再依據英國藥協會
    所編纂之Clarke's Isolation and Identification of Dru
    gs一書之記載，人體施用安非他命後，主要代謝物有未改變
    型態之安非他命，而無甲基安非他命，然人體施用甲基安非
    他命後，主要代謝物有未改變型態之甲基安非他命及安非他
    命，此亦有法務部調查局93年5月4日調科壹字第0936241398
    0號函述可稽；此外，甲基安非他命經口服投與後，約百分
    之七十於24小時內自尿中排出，約百分之九十於96小時內自
    尿中排出，由於目前國內尿液中甲基安非他命之檢驗僅為鑑
    定其是否呈陽性反應，尚未定其含量，且甲基安非他命成分
    之檢出與其投與方式、投與量、個人體質、採尿時間與檢測
    儀器之精密度等諸多因素有關，因此僅憑尿液中呈甲基安非
    他命陽性反應，並無法確實推算吸食時間距採集時間之長短
    ，惟依上述資料推斷，最長可能不會超過4日即96小時，此
    亦經行政院衛生署藥物食品檢驗局於81年2月8日以（81）藥
    檢壹字第001156號函釋明在案。準此，被告之尿液既呈甲基
    安非他命陽性反應，足見被告為警採尿前回溯96小時內之某
    時，確有施用第二級毒品甲基安非他命之犯行。
三、按「犯第十條之罪者，檢察官應聲請法院裁定，或少年法院
    （地方法院少年法庭）應先裁定，令被告或少年入勒戒處所
    觀察、勒戒，其期間不得逾二月。」、「觀察、勒戒後，檢
    察官或少年法院 (地方法院少年法庭)依 據勒戒處所之陳報
    ，認受觀察、勒戒人無繼續施用毒品傾向者，應即釋放，並
    為不起訴之處分或不付審理之裁定；認受觀察、勒戒人有繼
    續施用毒品傾向者，檢察官應聲請法院裁定或由少年法院（
    地方法院少年法庭）裁定令入戒治處所強制戒治，其期間為
    六個月以上，至無繼續強制戒治之必要為止。但最長不得逾
    一年。」、「依前項規定為觀察、勒戒或強制戒治執行完畢
    釋放後，五年後再犯第十條之罪者，適用本條前二項之規定
    。」，毒品危害防制條例第20條第1項、第2項、第3項分別
    定有明文。查被告前雖因施用毒品案件，經原審以93年度毒
    聲字第1928號裁定送觀察、勒戒後，因認無繼續施用毒品傾
    向，於94年1月20日出所，由臺灣板橋地方法院檢察署檢察
    官以93年核退毒偵字第1553號不起訴處分確定在案。本件施
    用毒品行為，係在該觀察、勒戒執行完畢之5年後，且於前
    次觀察、勒戒執行完畢至本次查獲時止，均未有再遭查獲施
    用毒品之犯行等情，有卷附前揭裁定、不起訴處分書、臺灣
    高等法院被告前案紀錄表可佐，是本件依上開規定，仍應再
    執行觀察、勒戒。是聲請人所請，應予准許。
四、原審爰依毒品危害防制條例第20條第1項、第3項，觀察勒戒
    處分執行條例第3條第1項，裁定郭魁施用第二級毒品，應送
    勒戒處所觀察、勒戒。原審法院裁定，並無違誤，抗告意旨
    以:原審法官叫伊戒癮治療，伊已到八里療養院門診二個多
    月，錢也付了，為何還要觀察勒戒。惟查:原審已說明抗告
    人觀察勒戒理由如上，抗告人指摘原裁定不當，非有理由，
    應予駁回。
據上論斷，應依刑事訴訟法第412條，裁定如主文。
中    華    民    國  100    年    10    月    28    日
            刑事第十二庭  審判長法  官   蔡永昌
                                法  官   蘇隆惠
                                法  官   陳貽男
以上正本證明與原本無異。
不得再抗告。
                                書記官    王秀雲
中    華    民    國   100    年    10    月    28    日